【裁判字號】    99,交聲,1387
【裁判日期】    991021
【裁判案由】    違反道路交通管理處罰條例聲明異議
【裁判全文】
臺灣桃園地方法院刑事裁定            99年度交聲字第1387號
異  議  人
即受處分人  甲○○
上列聲明異議人即受處分人因違反道路交通管理處罰條例案件，
對於交通部公路總局新竹區監理所民國99年8 月19日所為之裁決
（桃監裁罰字第裁52-DB0000000號裁決書），聲明異議，本院裁
定如下：
    主  文
原處分撤銷。
甲○○汽車駕駛人，未領有駕駛執照駕駛機器腳踏車，處罰鍰新
臺幣陸仟元。
    理  由
一、原處分機關略以：聲明異議人即受處分人（下稱受處分人）
    甲○○於民國98年8 月29日上午3 時10分許，騎乘車牌號碼
    255-EHF 號重型機車，在桃園縣八德市○○路751 號前，因
    「駕照吊扣期間駕駛機器腳踏車」之違規，經桃園縣政府警
    察局八德派出所警員，依道路交通管理處罰條例第21條第1
    項第5 款規定製單舉發。本站嗣查受處分人前因酒後駕車，
    經處分吊扣其汽車駕照（吊扣期間為98年7 月14日至99年7
    月13日）在案，則以受處分人駕駛執照吊扣期間駕駛機器腳
    踏車之違規，依道路交通管理處罰條例第21條第1 項第5 款
    、第4 項之規定裁處罰鍰新臺幣（下同）9,000 元、吊銷汽
    車駕駛執照，且因受處分人未依違規單所載應到案日期前至
    本站繳納罰鍰或提出陳述，本站即以前開之違規事實及前揭
    規定，再依違反道路交通管理事件統一裁罰基準及處理細則
    第44條第1 項規定，以桃監裁罰字第裁52-DB0000000號裁決
    書，處罰受處分人罰鍰9,000 元，吊銷駕駛執照、1 年內不
    得考領駕駛執照等語。
二、聲明異議意旨為：受處分人因遭吊扣汽車駕照，無法駕駛汽
    車，始以機車代步，本件違規至多僅為無照駕駛重型機車，
    且受處分人現為司機，工作內容係駕駛貨車，處分機關吊銷
    汽車駕駛執照致受處分人無法工作，實為無理由，為此請求
    撤銷原處分有關吊銷汽車駕照部分等語。
三、按汽車駕駛人，未領有駕駛執照駕駛小型車或機器腳踏車，
    或駕駛執照吊扣期間駕駛小型車或機器腳踏車者，處新臺幣
    6,000元以上12,000元以下罰鍰；駕駛執照吊扣期間駕駛小
    型車或機器腳踏車者，吊銷其駕駛執照，道路交通管理處罰
    條例第21條第1項第1款、第5款及同條第4項分別定有明文。
    又汽車駕駛人，曾依上開規定吊銷駕駛執照者，1年內不得
    考領駕駛執照，同條例第67條第3項亦有明文。
四、經查：受處分人於上開時、地，在其汽車駕駛執照吊扣期間
    ，未領有重型機車駕駛執照而駕駛重型機車，而為警當場舉
    發之事實，有上開違反道路交通管理事件通知單、汽車駕照
    基本資料附卷可稽，且為受處分人所不爭執，應堪認定。按
    汽車駕駛執照分為13類：小型車普通駕駛執照、大貨車普通
    駕駛執照、大客車普通駕駛執照、聯結車普通駕駛執照、小
    型車職業駕駛執照、大貨車職業駕駛執照、大客車職業駕駛
    執照、聯結車職業駕駛執照、國際駕駛執照、輕型機器腳踏
    車駕駛執照、重型機器腳踏車駕駛執照、普通重型機器腳踏
    車駕駛執照、大型重型機器腳踏車駕駛執照；又汽車駕駛人
    取得高一級車類之駕駛資格者，應換發駕駛執照，並准其駕
    駛較低級車類之車輛，道路交通安全規則第53條、第61條第
    1 項固分別定有明文。惟依道路交通安全規則第61條第1 項
    各款規定，駕駛重型機車亦須有獨立之駕駛執照，汽車駕駛
    人即便有取得聯結車、大客車、大貨車、小型車等汽車駕駛
    執照，仍不得駕駛重型機車，僅得駕駛輕型機車。是本件受
    處分人雖有取得普通小客車駕駛執照，依法仍不得駕駛重型
    機車，故其未領有重型機車駕駛執照而駕駛重型機車之行為
    ，構成無照駕駛，應依道路交通管理處罰條例第21條第1 項
    第1 款「未領有駕駛執照駕駛機器腳踏車」之規定處罰，而
    非依同條例第21條第1 項第5 款「駕駛執照吊扣期間駕駛小
    型車或機器腳踏車」之規定處罰；蓋「駕駛執照吊扣期間駕
    駛小型車或機器腳踏車」之規定應係指小型車或機器腳踏車
    之駕駛執照吊扣期間駕駛小型車或機器腳踏車而言，與本件
    受處分人自始即未有重型機車駕駛執照之情形尚有未合。是
    本件原處分機關爰引道路交通管理處罰條例第21條第1 項第
    5 款、第4 項之規定加以裁罰，即有未洽。
五、綜上，本件受處分人前述之違規，應依道路交通管理處罰條
    例第21條第1項第1款「未領有駕駛執照駕駛機器腳踏車」處
    罰之，而無同條例第21條第1 項第5 款之適用，從而，無依
    同條例第21條第4 項裁罰吊銷受處分人之汽車駕駛執照，及
    依同條例第67條第3 項裁罰受處分人1 年內禁考駕駛執照之
    處罰之餘地。是以，原處分機關之處分既有前述之違誤，自
    應由本院予以撤銷，並改依道路交通管理處罰條例第21 條
    第1 項第1 款及違反道路交通管理事件統一裁罰基準表規定
    ，自為裁罰如主文第2 項所示。
六、據上論斷，應依道路交通管理處罰條例第87條第2項，道路
    交通案件處理辦法第20條前段，裁定如主文。
中    華    民    國    99    年    10    月    21    日
                  交通法庭  法  官    陳威帆
以上正本證明與原本無異。
如不服本裁定，應於裁定送達後5 日內向本院提出抗告狀（應附
繕本）。
                                書記官    吳玉蘭
中    華    民    國    99    年    10    月    26    日

司法院資訊處製作；財團法人民間司法改革基金會備份。
